【裁判字號】    94,易,2190
【裁判日期】    950322
【裁判案由】    恐嚇
【裁判全文】
臺灣臺中地方法院刑事判決              94年度易字第2190號
公  訴  人  臺灣臺中地方法院檢察署檢察官
被      告  乙○○
上列被告因恐嚇案件，經檢察官提起公訴（94年度偵字第15408
號），本院判決如下：
    主    文
乙○○共同連續以加害身體、自由、財產之事，恐嚇他人致生危
害於安全，處拘役柒拾日，如易科罰金，以參佰元折算壹日。
    犯罪事實及理由
一、緣乙○○因與己○○間有新臺幣69萬4千元之金錢糾紛迭未
    獲己○○之處理，為向己○○索討該筆款項，竟與成年不詳
    年籍綽號「土豆」及其他三名男子，共同基於恐嚇之概括犯
    意聯絡，（一）先於民國94年6月9日下午6時許，前往設於
    臺中縣太平市○○路417巷16號己○○家族所經營之「鼎錩
    工業社」，由綽號「土豆」之男子等人對己○○之妻甲○○
    及其女戊○○嚇稱：「如果不還（錢），要押戊○○去賣掉
    」、「要將貨物搬走，不讓工廠營業，會照三餐來亂」、「
    工廠再繼續工作，就把工廠踹掉」等語，以此加害身體、自
    由、財產之事，恐嚇甲○○、戊○○，致甲○○、戊○○心
    生畏懼，而生危害於安全。（二）次於同年月10日下午3時
    許，由前揭年籍不詳綽號「土豆」等四人前往上址，對甲○○及其子丁○○嚇稱：「你路邊不要給我遇到喔，我會請你
    吃飯啦」、「下一班來我就不敢保證不會怎樣喔」、「對付
    非常人要有非常手段啦」等語，以此加害身體之事，恐嚇甲○○及丁○○，致甲○○、丁○○心生畏懼，而生危害於安
    全。嗣經甲○○等報警處理，循線查悉上情。
二、訊據被告乙○○固不諱言於94年6月9日下午前往前揭處所欲
    向己○○索討債務，惟矢口否認有共同恐嚇之犯行，辯稱：
    94年6月9日伊係一人前往前揭鵬儀路，惟因己○○表示未拿
    取伊之款項，遂由己○○與伊至臺中縣太平市○○街己○○
    親戚住處再行處理，而於伊等欲離去鵬儀路時，適於門口遇
    到數名路人詢問伊與己○○發生何事，伊告知路人後，該等
    路人即逼問賴寅梓將錢拿到何處，另同年月10日伊並未前往
    前揭鵬儀路，所發生之事伊全不知情云云。經查：
（一）前揭犯罪事實，業據證人丙○○（本院卷第52至54頁）、
      丁○○（本院卷第55頁）、戊○○（本院卷第57至59頁）
      、甲○○（本院卷第61至65頁）於本院審理中證述在卷，
      且互核相符，此外，並有錄音光碟一片及譯文一份（為94
      年6月10日犯罪事實部分，94年偵字第15408號卷第25、26
      頁）在卷可稽。
（二）共同正犯之意思聯絡，原不以數人間直接發生者為限，即
      有間接之聯絡者，亦包括在內；而意思之聯絡並不限於事
      前有所謀議，即僅於行為當時有共同犯意之聯絡者，亦屬
      之，且其表示之方法，亦不以明示通謀為必要，即相互間
      有默示之合致，亦無不可；且共同實施犯罪行為之人，在
      合意範圍以內，各自分擔犯罪行為之一部，相互利用他人
      之行為，以達其犯罪之目的者，即應對於全部所發生之結
      果，共同負責。查被告於警詢供稱：伊於94年6月9日前往
      前揭鵬儀路係為找己○○要錢，伊之友人怕伊遭欺負，遂
      由伊與友人共五人，並由其中綽號「土豆」者開車一同前
      往等語（同前偵卷第9頁），於檢察官偵訊中供稱：「（
      問：94年6月9日下午帶誰到甲○○家）我只知道一個叫土
      豆的」等語（同前偵卷第39頁），參以被告於94年6月9日
      前往前揭鵬儀路之目的，既係緣於被告與己○○之金錢糾
      紛，而與綽號「土豆」等男子無涉，又被告僅知其中一人
      綽號為「土豆」，而就其餘同往男子之稱謂等俱無所悉，
      足徵被告與該等「土豆」等人原並無何關係，衡情苟非被
      告為索討金錢而委請「土豆」等人並與之有犯意聯絡，該
      「土豆」等人要無與被告一同前往該處之可能。再被告與
      「土豆」等人於94年6月9日係一同前往前揭鵬儀路並一同
      離開，且期間被告亦曾外出購買飲料予前揭男子等情，業
      據證人戊○○、甲○○於本院證述明確（本院卷第58、5
      9、61頁），被告於檢察官偵訊中亦供稱：案發時伊曾應
      「土豆」之要求外出購買飲料、檳榔等語（同前偵卷第9
      頁），則以「土豆」等人既係受被告之託始一同前往，被
      告與「土豆」等人亦一同進出該址並互有往來，且被告於
      「土豆」等人向甲○○、戊○○為前揭恐嚇話語時亦在場
      且未予制止，足認被告對「土豆」等人之恐嚇犯行，確有
      犯意之聯絡。又苟該「土豆」等人與被告素不相識而僅係
      路人，衡情「土豆」等人要無與被告互動頻繁，且以前揭
      言詞恐嚇甲○○等人之必要，是被告所辯顯不足採。綜上
      所述，堪認被告於94年6月9日與前揭「土豆」等人間，確
      有恐嚇之犯意聯絡，被告雖未為恐嚇之言詞，惟依前揭說
      明，仍屬共同正犯，被告自應就共同正犯相互間所實施之
      全部行為負責。另94年6月10日「土豆」等人再度前往上
      揭鵬儀路為恐嚇行為時被告雖未在場，惟被告就94年6 月
      9日之恐嚇犯行既與「土豆」等人有犯意之聯絡，且該等
      男子既原與被告及己○○間之金錢糾紛無涉，乃其等僅於
      相隔一日後復再前往該處為恐嚇之犯行，其等該日所為顯
      亦係基於前揭與被告之犯意聯絡並由被告授意而為，而被
      告既於前日「土豆」等人為恐嚇行為時在場，其對「土豆
      」等人於次日以相同之方式為其索討金錢一節，自亦有所
      認識，乃被告仍令「土豆」等人前往，被告對該日之恐嚇
      犯行，自亦與「土豆」等人有犯意之聯絡，亦應負共同正
      犯之責。
（三）綜上所述，被告所辯，要屬事後卸責之詞，不足採信，本
      案事證明確，被告犯行，堪以認定。
（四）被告另聲請傳喚證人陳招安即己○○前揭太平市○○街親
      戚，用以證明己○○於94年6月9日確有至陳招安住處。惟
      查，證人己○○於94年6月9日案發時並未在場一節，業據
      證人甲○○（本院卷第64頁）、己○○（本院卷第84頁）
      於本院證述在卷，又被告於本案警詢及檢察官偵查中均未
      提及己○○於該日在場一事，再本案事證已明，自無再傳
      喚陳招安之必要，附此敘明。
三、核被告所為，係犯刑法第305條之恐嚇危害安全罪。被告與
    前揭年籍不詳「土豆」等四名成年男子間，有犯意之聯絡及
    行為分擔，為共同正犯。被告先後二次犯行，時間緊接，觸
    犯構成要件相同之罪名，顯係基於概括之犯意為之，為連續
    犯，應依刑法第五十六條之規定以一罪論，並依法加重其刑
    。爰審酌被告素行尚佳，所造成之危害雖非嚴重，惟未究明
    事理，逕自合理化其非法行為，犯罪後並否認犯行等一切情
    狀，量處如主文所示之刑，並諭知易科罰金之折算標準。
四、至告訴人即證人甲○○於本院固證稱：前揭「土豆」等人另
    自94年6月11日起，亦曾多次再向伊等為恐嚇之言語（本院
    卷第63頁），並提出光碟一片及錄音譯文一份送由檢察官庭
    呈本院（本院卷第88頁）。惟查恐嚇，指凡一切言語、舉動
    足以使人生畏怖心者均屬之，而該言語或舉動是否足以使他
    人生畏怖心，須綜合行為人為言語、舉動等客觀情狀，依社
    會一般觀念綜合審認是否係屬惡害之通知，而足以使人生畏
    怖，要非得僅就行為人所為之「言詞」逕為判斷，查告訴人
    此部分之指述既乏具體之犯罪時間，且公訴人對行為人為此
    等言詞時之其它具體情狀，並無其它舉證說明，本院自無從
    判斷該等言詞是否已屬惡害之通知，再公訴人於論告時亦認
    此部分不構成補充犯罪事實之條件，本院自無從併予審理，
    附此敘明。
據上論斷，應依刑事訴訟法第299條第1項前段，刑法第28條、第
56條、第305條、第41條第1項前段，罰金罰鍰提高標準條例第1
條前段、第2條，判決如主文。
中    華    民    國    95    年    3     月    22    日
                臺灣臺中地方法院刑事第二庭
                        審判長法  官  林清鈞
                              法  官  陳姵君
                              法  官  郭書豪
上正本證明與原本無異。
如不服本判決，應於送達後十日內向本院提出上訴狀（須附繕
本），上訴於台灣高等法院台中分院。
中    華    民    國    95    年    3     月    23    日
                              書記官  陳美虹
附錄論罪科刑法條
刑法第三百零五條
以加害生命、身體、自由、名譽、財產之事，恐嚇他人致生危害
於安全者，處二年以下有期徒刑、拘役或三百元以下罰金。


司法院資訊處製作；財團法人民間司法改革基金會備份。
